【裁判字號】    95,重訴,489
【裁判日期】    980410
【裁判案由】    損害賠償 等
【裁判全文】
臺灣高雄地方法院民事判決             95年度重訴字第489號
原      告  溢泰實業股份有限公司
法定代理人  戊○○
訴訟代理人  李宏文律師
被      告  甲○○
            辛○○
訴訟代理人  葉張基律師
被      告  吳文亮即千豹環保工程行
訴訟代理人  吳永茂律師
            龍毓梅律師
複  代理人  羅玲郁律師
被      告  丙○○○○○○○○.
            全宏交通事業有限公司
法定代理人  庚○○
訴訟代理人  蔡進欽律師
            蘇正信律師
上列當事人間請求損害賠償等事件，本院於民國96年3 月9 日言
詞辯論終結，判決如下：
    主    文
被告甲○○、李文忠應連帶給付原告新台幣肆佰貳拾壹萬壹仟陸
佰陸拾柒元，及自民國九十五年十二月二十三日起至清償日止，
按年息百分之五計算之利息。
原告其餘之訴駁回。
訴訟費用由被告甲○○、李文忠連帶負擔四分之一，餘由原告負
擔。
本判決第一項於原告以新台幣壹佰肆拾壹萬元為被告甲○○、李
文忠供擔保後，得為假執行。但被告甲○○、李文忠如以新台幣
肆佰貳拾壹萬壹仟陸佰陸拾柒元供擔保後，得免為假執行。
原告其餘假執行之聲請駁回。
    事實及理由
壹、程序部分：
一、按訴狀送達後，原告不得將原訴變更或追加他訴，但擴張或
    減縮應受判決事項之聲明者，不在此限，民事訴訟法第255
    條第1 項第3 款定有明文。查本件原告起訴時，原請求被告
    連帶給付新台幣（下同）22,640,480元及自最後1 份起訴狀
    繕本送達之翌日起至清償日止，按年息5%計算之利息（詳本
    院卷一第3 頁）；嗣於民國97年8 月14日變更為：(一)先位聲
    明：1.被告應連帶給付原告13,698,422元及自最後1 份起訴
    狀繕本送達之翌日起至清償日止，按年息5%計算之利息。2.
    願供擔保請准宣告假執行；(二)備位聲明：1.被告甲○○、丙○○○○○○○○○○○（下稱李文忠）及全宏交通事業有
    限公司（下稱全宏公司）應連帶給付原告13,698,422元，及
    自最後1 份起訴狀繕本送達之翌日起至清償日止，按年息5%
    計算之利息。2.被告辛○○應給付原告13,698,422元，及自
    最後1 份起訴狀繕本送達之翌日起至清償日止，按年息5%計
    算之利息。3.被告吳文亮應給付原告13,698,422元，及自最
    後1 份起訴狀繕本送達之翌日起至清償日止，按年息5%計算
    之利息。4.前三項聲明，如有任一被告給付者，其餘被告於
    該給付範圍內免其責任。5.願供擔保請准宣告假執行（詳本
    院卷四第36至37頁），經核與上述規定相符，應予准許。
二、甲○○未於言詞辯論期日到場，核無民事訴訟法第386 條各
    款所列情形，爰依原告之聲請，由其一造辯論而為判決。
貳、實體部分：
一、原告主張：伊因辦理遷廠事宜，將舊廠區內機械設備及模具
    交由李文忠承攬運送至新廠區，李文忠另委由全宏公司為履
    行輔助人，並由全宏公司指派甲○○駕駛全宏公司所有之車
    牌號碼GL-803號曳引車載運上開物品。詎甲○○於95年8 月
    10日下午，利用執行運送職務之便，竊取伊所有交付載運之
    模具，經知贓之辛○○故買後，再將上開模具以每公斤7 元
    之代價售予知贓之吳文亮，嗣吳文亮復將系爭模具以廢鐵名
    義出售予訴外人威致鋼鐵工業股份有限公司（下稱威致公司
    ）。經清點，甲○○載運之模具共有53組，事後僅尋回2 組
    ，仍有51組模具（下稱系爭模具）下落不明。而甲○○之竊
    盜行為，辛○○及吳文亮之故買贓物行為，已對原告構成共
    同侵權行為。另縱認甲○○、吳文亮及辛○○間並非共同侵
    權行為，亦均應對伊負損害賠償責任，而構成不真正連帶債
    務關係。另李文忠、全宏公司分別為甲○○事實上及名義上
    之僱用人，亦應負連帶賠償責任。被告上開之侵權行為，致
    伊受有系爭模具原始購入金額12,635,000元之損害，另重製
    系爭模具後之運費1,058,422 元，亦係原告之損害，合計13
    ,698,422 元 自應由被告負連帶或不真正連帶賠償之責。為
    此，爰依民法第184 條、第185 條、第188 條第1 項侵權行
    為、第956 條惡意占有人責任及第227 條不完全給付之法律
    規定，提起本訴。並先、備位聲明如前所述。
二、被告抗辯部分：
  (一)甲○○則以：伊對於原告起訴之事實均無意見，惟其無力賠
    償等語，資為抗辯。並聲明：(一)原告之訴駁回、(二)願供擔保
    請准宣告免假執行。
  (二)辛○○則以：當日甲○○與伊議定交易模具，因伊工作場所
    腹地不大，遂要求甲○○直接將欲出售之模具運往千豹環保
    工程行（下稱千豹工程行），伊為回收業者之小盤商，將收
    購之模具轉售予吳文亮，係合法之出售行為。另伊從事資源
    回收工作，多年來數次出售廢鐵與吳文亮，而伊收購甲○○
    載運之模具之交易價格亦與當時廢鐵交易行情相當，交易金
    額並未過低。又甲○○前曾受訴外人壬○○所託，代為出售
    報廢塑膠車予伊，交貨地點亦在千豹工程行廠區，伊基於信
    賴甚而將貨款交由甲○○逕行帶回，足見對於系爭模具之不
    明來源未具認識，自非故買贓物之侵權行為等語置辯。並聲
    明：(一)原告之訴駁回、(二)願供擔保請准宣告免假執行。
  (三)吳文亮則以：辛○○先以每公斤7 元價格向甲○○購買其載
    運之模具，伊再以當時廢鐵之市價每公斤7.6 元向辛○○購
    買，嗣再將購入之模具連同其他廢鐵，以每公斤7.9 元之價
    格出售與威致公司。伊與辛○○間多年來交易廢鐵次數頻繁
    ，對於伊與辛○○間之廢鐵買賣有充分之信賴基礎，遂聽信
    甲○○、辛○○之說詞，認定甲○○載運出售之模具係工廠
    報廢之器具，而甲○○有權加以出售。再者，甲○○亦未向
    伊表示其載運之模具係贓物，且該批模具亦非新品，外觀上
    又無可供辨識之標識，伊不知係贓物。且伊以市價買賣該批
    模具，可得利潤甚薄，而伊每月收購廢鐵廢料之貨源並不缺
    乏，絕無明知贓物，仍甘冒犯罪及損害賠償之風險而賺取微
    薄利潤之可能，足見伊無故買贓物之行為等語，資為抗辯。
    並聲明：(一)原告之訴駁回、(二)願供擔保請准宣告假執行。
  (四)李文忠則以：伊承攬運送原告所有之模具，再委由甲○○處
    理，不知甲○○會趁機竊取，原告所有之系爭模具失竊，未
    能尋回，與伊無關等語置辯。並聲明：(一)原告之訴駁回、(二)
    願供擔保請准宣告假執行。
  (五)全宏公司則以：原告所有之模具係李文忠委託甲○○載運，
    並非受伊之指派，故伊與甲○○間並無僱傭關係存在。另原
    告所稱車牌號碼GL-803號之曳引車，業經嘉義區監理所台南
    監理站（下稱台南監理站）於95年7 月17日重新核發車牌號
    碼為405-HL號，且上開車輛於甲○○竊取其載運之模具時，
    並未靠行於全宏公司，顯見當時甲○○與全宏公司間亦無靠
    行關係存在。則甲○○於同年8 月10日駕駛改掛GL-803號車
    牌之上開曳引車（車牌號碼應為405-HL號），乘機竊取載運
    之模具，自與伊無關等語，資為抗辯。並聲明：(一)原告之訴
    駁回、(二)願供擔保請准宣告假執行。
三、兩造不爭執之事項：
  (一)李文忠與原告於95年7 月間簽訂承包遷廠契約書，約定由李
    文忠承攬運送原告所有之模具；再由李文忠委託甲○○運送
    。
  (二)甲○○駕駛靠行於訴外人全冠交通事業有限公司（下稱全冠
    公司）車牌號碼451-HA號曳引車運送原告所有之模具；95年
    8 月10日甲○○以上開車輛載運原告託運之模具，並竊取其
    中第2 車次載運之模具。
  (三)甲○○將其中第2 車次載運之模具以每公斤7 元出售予辛○○，再由辛○○以每公斤7.6 元出售予吳文亮。
  (四)甲○○載運之模具上僅有編號，並無任何表彰原告所有權之
    標示。
四、兩造於審理中協商之爭點為：
  (一)辛○○、吳文亮於收購甲○○載運之模具時，有無贓物之認
    識？與甲○○是否成立共同侵權行為？
  (二)李文忠、全宏公司是否為甲○○之僱用人？對於甲○○盜賣
    載運之模具應否負民法第188 條之僱用人連帶賠償責任？
  (三)原告遭竊模具數量、價值各為何？原告請求被告連帶賠償系
    爭模具原始購入金額及重製系爭模具後之運費，共計13,698
    ,422 元 ，有無理由？
五、本院就兩造爭執事項分別判斷如下：
  (一)辛○○、吳文亮於收購甲○○載運之模具時，有無贓物之認
    識？與甲○○是否成立共同侵權行為？
  1.原告固以：(1)甲○○載運之模具以棧板保護堆放，辛○○、
    吳文亮見此，應知悉係有價值之物，甲○○亦未提出任何授
    權出賣之證明，吳文亮未加細查，竟連同棧板以廢鐵秤重收
    購，顯見辛○○、吳文亮對甲○○載運之模具有贓物之認識
    ；(2)吳文亮與辛○○在夜間交易甲○○載運之模具，已逾日
    常營業時間，且該交易未記載於「95年度千豹工程行收購廢
    鐵時間及數量及價格紀錄表」（下稱收購廢鐵紀錄表）內，
    顯違交易常理。(3)甲○○載運之模具含有不鏽鋼成分，價格
    每公斤在60至62元不等，辛○○、吳文亮對於廢鐵、廢鋼及
    不鏽鋼，應有辨識之能力，然辛○○、吳文亮竟未檢查，而
    以一般廢鐵價格收購，核非交易常情。(4)吳文亮將購自甲○○之模具併同「全工級廢鐵」低價出售，顯為達其儘速銷贓
    之目的等情，主張辛○○、吳文亮對甲○○載運之模具有贓
    物之認識，然此為辛○○、吳文亮所否認，並分別以三(二)、
    (三)所示等語，資為抗辯。
  2.經查，甲○○於千豹工程行廠區出售其載運之模具予辛○○
    、吳文亮時，並未告知該批模具係其竊得之贓物乙節，分據
    甲○○及證人即千豹工程行員工己○○於本院審理中證述綦
    詳（見本院卷二第103 頁、第80頁），復與甲○○於台灣屏
    東地方法院檢察署（屏東地檢署）95年度偵字第5358號（下
    稱95偵字第5358號）竊盜等案件證稱：伊向辛○○表示，伊
    是幫他人搬東西的司機，這些模具，公司不要了（見95偵字
    第5358號卷第26頁）等語；暨於本院審理中證述：伊打電話
    給辛○○說有鐵要賣，是客戶委託出售的模具（見本院卷二
    第103 頁）等語相符，已難遽認辛○○及吳文亮明知甲○○
    出售之模具係屬贓物。又甲○○載運之模具上僅有編號，並
    無任何表彰原告所有權之標示乙節，亦為兩造所不爭執。倘
    再參諸證人即承辦甲○○竊盜案之員警乙○○於本院審理時
    證述：尋獲的2 個模具，係使用過的舊品，並非新品（見本
    院卷二第75頁）等語；暨己○○於本院審理時證述：伊有於
    95年8 月間的晚上幫甲○○卸貨，是正方形鐵製物品，大概
    是模具，外觀有一點生鏽（見本院卷二第78頁）等語以觀，
    堪認甲○○載運之模具並非新品，則單憑模具之外觀，亦難
    推認辛○○及吳文亮於買受甲○○載運之模具時，已知係甲○○竊得之贓物。
  3.次查，甲○○於載運模具出售予被告辛○○前，曾受訴外人
    壬○○之託，載運報廢塑膠車出售予辛○○，並由辛○○指
    示甲○○將報廢塑膠車直接運往千豹工程行乙節，據辛○○
    陳明在卷，並有其提出之千豹工程行秤量單1 份（見本院卷
    一第150 頁）附卷為憑。再參酌甲○○於本院審理中證述：
    伊在交易原告之模具前，有去過千豹工程行1 次，是客戶指
    定要載運舊機械去，當時是客戶與辛○○談好價錢，叫伊直
    接載到千豹工程行，該次交易取得的款項，是伊拿回去轉交
    給客戶，伊係因該次交易始認識辛○○等語；暨證人即曾任
    千豹工程行現場記帳之丁○○於本院審理中證述：伊於96年
    4 月間自千豹工程行離職前，係擔任行現場記帳之工作，伊
    任職期間，甲○○有來過千豹工程行，甲○○第1 次來，是
    因他載運機器來給辛○○，辛○○再賣給千豹工程行，上開
    秤量單是伊所寫，就是表示這筆交易（見本院卷三第107 頁
    、第109 頁）等語以觀，堪認辛○○前開所述等情，應屬可
    採。是以，甲○○既曾於95年8 月10日前，代壬○○載運報
    廢塑膠車出售予被告辛○○，並直接將該等機械載運至吳文
    亮之千豹工程行轉賣，則辛○○及吳文亮就甲○○於95年8
    月10日求售載運之模具，衡情應可信賴其來源，尚難以甲○○求售載運之模具乙節，即推認辛○○及吳文亮對該批模具
    有贓物認識。另辛○○自94年起即多次將廢鐵出賣予吳文亮
    ，單於95年間交易次數已達48次以上，重量為181.445 噸，
    與吳文亮間廢鐵交易之次數頻繁乙節，亦據吳文亮陳明在卷
    ，復經丁○○於本院審理中結證綦詳（見本院卷三第10 8至
    109 頁），並有收購廢鐵紀錄表1 份（見本院卷一第54至12
    2 頁）及辛○○於95年度迄今出賣廢鐵料與吳文亮之交易明
    細表（見本院卷一第127 頁）各1 份附卷為憑，自堪信為真
    實。則吳文亮在甲○○載運之模具外觀，並非一眼即知其來
    源存疑，佐以其與辛○○間交易廢鐵已有相當時日等情以觀
    ，堪認吳文亮因而收購甲○○載運之模具並無贓物之認識。
  4.又查，吳文亮在與辛○○為本件模具之交易前，亦曾有夜間
    交易之情事，業據己○○及丁○○於本院審理中證述明確（
    見本院卷二第29頁、本院卷三第108 頁），復有京城銀行便
    條4 紙（見本院卷二第21頁）在卷可佐，堪認屬實。另甲○○本與辛○○約定於95年8 月10日晚間7 、8 時許，前往千
    豹工程行交易，嗣因其所駕車輛水箱漏水，途中須停車降溫
    ，始遲至夜間10時許抵達千豹工程行乙節，分據甲○○、己○○於本院審理時證述綦詳（見本院卷二第103 頁、第78頁
    ），亦堪認定。是以，吳文亮先前既曾於夜間收購廢鐵，且
    甲○○係因車輛水箱漏水始遲於夜間10時許抵達抵達千豹工
    程行，則吳文亮及辛○○於深夜時分與甲○○交易其載運之
    模具，自難遽指為違反常理。此外，吳文亮固未將其購入甲○○載運之模具乙事，記載於收購廢鐵紀錄表，惟參之吳文
    亮前於95年8 月4 日95年度偵字第5358號案件警詢時，即坦
    認係以每公斤7.6 元價格購入甲○○載運之模具約15噸乙節
    （見內政部警政署保安警察第二總隊第四大隊第三中隊保(四)
    (3)警字第0950002237號刑案偵查卷宗《下稱警卷》第32至33
    頁）；暨辛○○於本院審理中提出吳文亮記錄之京城銀行便
    條紙影本1 紙（見本院卷二第20頁），其內容記載：「8/10
    晚，15,370×0.6 ＝9,222 ，清」等語，核與吳文亮於警卷
    中陳稱於95年8 月10日向辛○○收購甲○○載運之模具之時
    間、地點、重量及金額（見警卷第32至33頁）等情大致相符
    ，應堪認定。從而，原告指摘吳文亮係因知悉甲○○載運之
    模具為贓物，恐日後為警追贓，始蓄意不記入收購廢鐵紀錄
    表內乙節，倘若屬實，則吳文亮於員警偵辦之初，當無坦承
    該筆未有書面記載之交易之理，故尚難遽以吳文亮未於收購
    廢鐵紀錄表記載買入甲○○載運之模具，即推論吳文亮知悉
    該批模具為贓物。
  5.再查，甲○○將載運之模具以每公斤7 元出售予辛○○，再
    由辛○○與每公斤7.6 年出售予吳文亮乙節，為兩造所不爭
    執。嗣吳文亮再以每公斤7.9 元之價格出售與威致公司之事
    實，除據吳文亮陳明在卷，並有千豹工程行開立之統一發票
    1 紙（見本院卷一第126 頁）、威致公司廠商對帳單2 份（
    見本院卷二第225 頁、第226 頁）在卷可憑，堪認屬實。倘
    參諸經濟日報於95年8 月5 日及同年8 月12日刊載之國內主
    要原料商品行情表，煉鋼廠收購「工鐵」之價格，為每公噸
    8300元至8400元之間，折算為每公斤為8.3 元至8.4 元間，
    有經濟日報2 份（見本院卷二第163 頁、第165 頁）在卷可
    佐；暨台南市廢棄物資源回收商業同業公會（96）南市資宏
    字第075 號函稱：經查訪得知95年7 至8 月間廢鐵之回收價
    格大盤價約7 至8 元，中盤價約6 至7.5 元等語，亦有該函
    （見本院卷二第61頁）附卷足參；及辛○○、吳文亮均屬轉
    售廢鐵謀利之盤商，而非收購廢鐵提煉之煉鋼廠等情以觀，
    堪認辛○○、吳文亮購得甲○○載運之模具之價格雖稍低於
    煉鋼廠收購之價格，尚與市場價格相當，核與一般收贓者以
    低與市價或與原有價值顯不相當之低價購入後，再以高價出
    售之情節不符，堪認辛○○、吳文亮辯稱：於購買甲○○載
    運之模具時，並無贓物之認識等語，應堪採信。
  6.另查，吳文亮收購甲○○載運之模具後，連同其他廢鐵廢料
    堆置於千豹工程行內廢料區，並未特別將其隱藏、遮蔽或為
    任何匿飾，且於收購後約10天，始連同其他廢鐵廢料一併出
    售與威致公司等情，業據己○○於本院審理時證述甚詳 (見
    本院卷二第79至80頁)， 復有千豹工程行開立日期為95年8
    月20日之統一發票1 紙（見本院卷一第126 頁）可憑，應堪
    認定。是以，果吳文亮連同其他廢鐵一併出售予威致公司，
    係為求儘速銷贓所致，則豈有堆置於千豹工程行內10日後，
    再予出售之理? 再觀諸千豹工程行之現場照片（見卷二第
    278 頁、第93頁）所示，千豹工程行堆放廢鐵材料之廢料區
    ，有多種不同廢鐵材料相互混雜，顯見吳文亮未將甲○○載
    運之模具特意另行放置，亦與其慣常對廢鐵之處置，並無不
    同。
  7.末查，吳文亮及辛○○因涉嫌贓物罪，經屏東地檢署檢察官
    以95偵字第5358號偵查後，認罪嫌不足而均予不起訴，經原
    告聲請再議後，由臺灣高等法院高雄分院檢察署發回續行偵
    查，復經屏東地檢署移轉臺灣臺南地方法院檢察署（下稱臺
    南地檢署）偵辨，經臺南地檢署檢察官以97年度偵續字第70
    號偵查後，仍認吳文亮及辛○○贓物罪嫌不足而均不起訴，
    嗣原告再議後，復經臺灣高等法院臺南分院檢察署以98年度
    上聲議字第272 號駁回再議而確定等情，有上揭處分書3 份
    在卷足憑，亦同認吳文亮及辛○○對於甲○○出售之系爭模
    具，並無贓物之認識。
  8.綜上，吳文亮及辛○○對於甲○○載運求售之模具並無贓物
    之認識乙節，堪可認定。是以，原告主張吳文亮及辛○○因
    故買贓物，而須負侵權行為責任；暨吳文亮另須負民法第95
    6 條惡意占有人責任云云，均非可採。
  (二)李文忠、全宏公司是否為甲○○之僱用人？對於甲○○盜賣
    載運之模具應否負民法第188 條之僱用人連帶賠償責任？茲
    述如下：
  1.按因故意或過失，不法侵害他人之權利者，負損害賠償責任
    ；受僱人因執行職務，不法侵害他人之權利者，由僱用人與
    行為人連帶負損害賠償責任。但選任受僱人及監督其職務之
    執行，已盡相當之注意或縱加以相當之注意而仍不免發生損
    害者，僱用人不負賠償責任。民法第184 條第1 項前段、第
    188 條第1 項分別定有明文。次按民法第188 條第1 項所謂
    受僱人，並非僅限於僱傭契約所稱之受僱人，凡客觀上被他
    人使用為之服務勞務而受其監督者均係受僱人（最高法院57
    年台上字第1663號判例意旨參照）。
  2.經查：
  (1)李文忠為甲○○之僱用人，對於甲○○竊取載運之模具應依
    民法第188 條負連帶賠償責任：
    原告委請李文忠運送其所有之模具，李文忠再僱用甲○○運
    送乙情，為李文忠所自承，並據甲○○到庭陳稱：李文忠僱
    用伊載運原告所有之模具等語甚詳（詳本院卷二第45頁），
    復有承包遷廠契約書在卷、統一發票為憑（詳本院卷三第18
    7 頁、第188 頁），堪認李文忠確係甲○○之僱用人。而按
    甲○○對於其利用運送模具之際，竊取系爭模具及嗣後尋回
    之2 組模具等情，均不爭執（見本院卷第一第170 頁），則
    甲○○自應對原告應負侵權行為損害賠償責任。而按李文忠
    既為甲○○之僱用人，依上述規定即應負連帶責任，其固以
    ：不知甲○○會竊取甲○○載運之模具，原告所有系爭模具
    失竊未能尋回，與伊無關云云置辯，惟並未舉證證明其選任
    甲○○及監督其職務之執行，已盡相當之注意，或縱加以相
    當之注意而仍不免發生竊盜損害之情形，則原告請求李文忠
    應與甲○○負連帶賠償責任，洵屬有據。
  (2)全宏公司並非為甲○○之僱用人，對於甲○○竊取載運之模
    具不須依民法第188 條負連帶賠償責任：
    甲○○駕駛靠行於全冠公司，原車牌號碼為451-HA號，嗣改
    掛GL-803號車牌之曳引車運送模具，並於95年8 月10日竊取
    當日所運送第2 車次載運之模具等情，為原告所不爭執（見
    上開三兩造不爭執之事項(二)及本院卷四第95頁背面）。又原
    車牌號碼為GL-803號之曳引車，業經台南監理站前於95年7
    月17日重新核發車牌號碼為405-HL之牌照等情，亦有汽車新
    領牌照登記書、交通部公路總局嘉義區監理所臺南監理站96
    年2 月15日函暨所附之汽車車籍查詢單、汽車異動歷史查詢
    單及汽（機）車各項異動登記書各1 份（詳本院卷一第13 1
    頁、第274 頁至第279 頁）在卷可稽。倘參諸甲○○到庭陳
    稱：案發時伊係駕駛原懸掛車牌為451-HA號之車輛，此車輛
    係其購入後原靠行於全冠公司，嗣全冠公司之負責人庚○○
    通知該451-HA牌照被調扣3 個月，並交付車牌號碼為GL-803
    之車牌號碼兩面，讓其掛在451-HA號之車輛上繼續駕駛，且
    告知該兩面車牌係被告全宏公司所有，其掛上該車牌之後，
    就在車輛上將全冠公司的噴漆用膠帶貼上去蓋掉，再用簽字
    筆寫上「全宏公司」及GL-803之車牌號碼，以符合監理站規
    定車門上面要有公司名稱及車牌（詳本院卷二第45頁、卷四
    第6 頁）等語以觀，顯見甲○○所駕車輛懸掛GL-803號之車
    牌，並於車門載明全宏公司等字樣，無非係因451-HA號之車
    牌遭調扣，為求繼續駕車營利所致，亦堪認甲○○竊取其載
    運之模具之際，所駕之車輛係靠行在全冠公司，核與全宏公
    司無關。另全宏公司並未就甲○○載運原告之模具為任何指
    示乙節，亦據甲○○於本院審理中陳述甚明（詳本院卷二第
    45至46頁），足見全宏公司就甲○○載運原告之模具乙事，
    事實上並無任何指揮監督關係存在，自與最高法院57年台上
    字第1663號判例意旨所示：凡客觀上被他人使用為之服務勞
    務而受其監督者均係受僱人等語不符，難令全宏公司負僱用
    人責任。
  (三)原告遭竊模具數量、價值各為何？原告請求被告連帶賠償系
    爭模具原始購入金額及系爭模具後之運費，共計13,698,422
    元，有無理由？
  1.按原告主張遭甲○○竊取而迄未尋獲之系爭模具為51組，原
    始購入成本則為12,635,000元等情，業據其提出遷廠模具清
    冊影本、發票、訂購單及失竊模具明細表為憑（見本院卷三
    第254 至第307 頁、第332 頁至第344 頁），且為被告王賜
    錦及李文忠所不爭執（見本院卷三第106 頁、第325 頁），
    自堪認定。
  2.按負損害賠償責任者，除法律另有規定或契約另有訂定外，
    應回復他方損害發生前之原狀。因回復原狀而應給付金錢者
    ，自損害發生時起，加給利息。損害賠償，除法律另有規定
    或契約另有訂定外，應以填補債權人所受損害及所失利益為
    限，民法第213 條、第216 條分別定有明文。查，系爭模具
    折舊年限為2 年，採平均法計算，尚有取得成本33.33%（即
    1/3） 之殘值乙節，為原告、甲○○及李文忠所不爭執（見
    本院卷三第245 頁、第246 頁、第252 頁、第32 5頁、第32
    8 頁），而系爭模具原始購入價格共計為12,635,000元，業
    如前述，則經以平均法計算後，其殘價應為4,211,667 元（
    依據營利事業所得稅查核準則第95條第7 項就折舊部分之規
    定，計算式：殘價＝取得成本/ 【耐用年數＋1 】，即12,6
    35,000元/ 【2+ 1】＝4,211,667 元，元以下四捨五入）。
    至原告固主張尚受有運費1,058,422 元之損害，並認係民法
    第213 條所示回復原狀所必要之費用云云（見本院卷四第10
    頁）。然前揭運費1,058,422 元，係原告因系爭模具失竊後
    ，另行開模製作全新模具，並自大陸地區將之運回之費用，
    為原告於起訴狀中所自承，此顯屬原告為取得「全新」模具
    所支出之費用，核非回復原告損害發生前原狀即系爭模具應
    有狀態所必要之費用，故原告請求賠償此部分之費用，尚屬
    無據。綜上，原告得請求甲○○及李文忠連帶賠償之金額為
    4,211,667 元。
  3.末按給付無確定期限者，債務人於債權人得請求給付時，經
    其催告而未為給付，自受催告時起，負遲延責任。其經債權
    人起訴而送達訴狀，或依督促程式送達支付命令，或為其他
    相類之行為者，與催告有同一之效力；遲延之債務，以支付
    金錢為標的者，債權人得請求依法定利率計算之遲延利息；
    應付利息之債務，其利率未經約定，亦無法律可據者，週年
    利率為百分之5 ，民法第229 條第2 項、第233 條第1 項前
    段及第203 條分別定有明文。而本件原告請求甲○○及李文
    忠連帶給付損害賠償，並未定有給付期限，應於被告受催告
    履行而未履行，始發生遲延責任。原告以起訴狀繕本送達甲○○及李文忠作為催告之意思表示，本件起訴狀繕本係於95
    年12月22日送達甲○○、於同年月21日送達李文忠乙節，有
    送達證書2 紙在卷可參（見本院卷一第29頁、第33頁字第17
    號卷第4 至7 頁），依上開法律規定，甲○○及李文忠應自
    起訴狀繕本送達翌日起負遲延責任，則原告併請求甲○○及
    李文忠自起訴狀繕本送達最後一位被告翌日即95年12月23日
    起至清償日止，按週年利率百分之5 計算之遲延利息，於法
    有據，應予准許。
六、綜上所述，原告本於民法第184 條及第188 條第1 項侵權行
    為法律關係，請求甲○○及李文忠應連帶給付4,211,667 元
    ，至清償日止，按年息5 ％計算之利息，為有理由，應予准
    許。至逾此部分之請求，則均無理由，應予駁回。
七、原告、甲○○及李文忠分別陳明願供擔保請准宣告假執行及
    免為假執行，就原告勝訴部分，核無不合，爰各酌定相當擔
    保金額，併准許之。至原告敗訴部分，其假執行之聲請，已
    失其依據，應予駁回。
八、本件事證已臻明確，兩造其餘主張及攻擊防禦方法，核與判
    決結果不生影響，爰不一一論述，附此敘明。
九、據上論結，本件原告之訴為有理由，依民事訴訟法第385 條
    第1 項、第79條、第85條第2 項、第390 條第2 項、第392
    條第2 項，判決如主文。
中    華    民    國    98    年    4     月    10    日
                  民事第五庭  審判長法  官  李昭彥
                                    法  官  洪榮家
                                    法  官  李育信
正本係照原本作成。
如不服本判決，應於送達後20日內，向本院提出上訴狀並表明上
訴理由，如於本判決宣示後送達前提起上訴者，應於判決送達後
10日內補提上訴理由書（須附繕本）。
中    華    民    國    98    年    4     月    10    日
                                    書記官  林玉珊


司法院資訊處製作；財團法人民間司法改革基金會備份。
